【裁判字號】    92,易緝,261
【裁判日期】    921226
【裁判案由】    詐欺
【裁判全文】
臺灣高雄地方法院刑事判決                        九十二年度易緝字第二六一號
    公  訴  人  臺灣高雄地方法院檢察署檢察官
    被      告  乙○○
右列被告因詐欺案件，經檢察官提起公訴 （八十七年度偵字第八九二九號），本院判
決如左：
    主  文
乙○○連續意圖為自己不法之所有，以詐術使人將本人之物交付，處有期徒刑拾月。
    事  實
一、乙○○明知其財務狀況不佳，已陷於無償債能力狀態，竟基於意圖為自己不法所
    有之概括犯意，自民國八十六年九月間起至八十七年一月間止，連續向丙○○所
    開設位於高雄縣仁武鄉竹後村竹門巷五十一之二號之勝菱公司購買中古冷氣機，
    貨款合計新台幣（下同）二百十一萬一千五百元，乙○○為取信丙○○，先於八
    十六年七月二十八日持張秋燕所簽發支票號碼ＤＳ0000000號、發票日為
    八十六年十一月三日、面額二十四萬三千六百元之支票一紙，背書交付予丙○○
    ，並於交易初期付款十萬元，惟上開支票經屆期提示不獲付款，嗣屢經催討未果
    ，乙○○復於八十七年一月十九日持黃紫玉所簽發支票號碼ＭＡ0000000
    、ＭＡ0000000號、發票日分別為八十七年二月十日及二月十六日、面額
    各一百萬元之支票二紙，背書交付予丙○○，表示欲再度訂貨，並清償所欠貨款
    其中十八萬元，以取信於丙○○，致丙○○陷於錯誤因而交付貨物，然該二紙支
    票屆期提示亦不獲付款，之後乙○○即虛與委蛇，避不見面，丙○○始知受騙，
    總計尚欠貨款為一百八十三萬一千五百元。
二、案經丙○○訴由高雄縣警察局仁武分局報請臺灣高雄地方法院檢察署檢察官偵查
    起訴。
    理  由
一、訊據被告乙○○固坦承於上開三紙支票背面簽名背書，並交付予告訴人之事實，
    惟矢口否認有何詐欺取財之犯行，於本院審理中辯稱：當時是伊與告訴人一起去
    找貨主洽談，由他們談好後，貨主開票給告訴人，因告訴人承諾要付給伊票面金
    額的一成作為佣金，所以要求伊背書，三紙支票都不是伊拿給告訴人的，伊沒有
    到告訴人家去取貨，告訴人一定認識貨主云云。經查：
  （一）被告於警詢及偵查中均供稱：伊確實於上揭期間向告訴人買了約二百萬元的
        冷氣，轉賣出去，告訴人不認識貨主，伊於八十六年七月間持張秋燕所簽發
        面額二十四萬三千六百元之支票一紙及於八十七年一月間持黃紫玉所簽發面
        額各一百萬元之支票二紙背書交付予告訴人，但該三紙支票屆期均未兌現，
        伊已清償二十八萬元等語，核與告訴人指述相符，且有支票、存款不足退票
        理由單各三紙及估價單六紙附卷可稽，該估價單上載明被告與告訴人交易往
        來明細，並有被告之親筆簽名，而估價單所列之交易金額亦與上開三紙支票
        面額大致相符，顯見上開三紙支票係被告為支付告訴人冷氣貨款所背書交付
        ，而非仲介佣金，否則倘告訴人須支付被告一成佣金為真，為何反而要求被
        告於支票背面背書，使之成為票據債務人？又為何被告於支票退票後，仍支
        付告訴人二十八萬元？實與常情不符，加以被告就告訴人是否認識貨主一情
        ，前後供述矛盾，倘告訴人認識貨主，為何須透過被告交易並支付佣金？益
        徵被告事後翻異前詞，顯係卸責之詞，不足採信，是以被告所背書交付予告
        訴人之三紙支票係為支付貨款之用，而非佣金乙節，洵堪認定，
  （二）被告雖辯稱伊將冷氣轉賣予蕭立群及蔡尚德，因其二人倒債，導致伊無法付
        款云云，惟查，被告始終無法提供蕭立群及蔡尚德之年籍住所資料以供本院
        查證，衡情被告收受其二人所交付面額高達二百餘萬元之支票，為擔保支票
        兌現，必然要求其二人背書或對其二人知之甚詳始產生信賴，然被告非但未
        要求背書，甚至對於其二人聯絡方式均不知情，顯有違常理，且被告復未能
        提出買賣合約、估價單或其他物證、人證以證明確實將貨物轉賣他人，故實
        際上是否果有此二人，已非無疑，又告訴人陳稱：最後一次交貨是被告親自
        來提，伊叫貨車司機載貨，下貨地點是在嘉義縣水上鄉田中間的產業道路上
        ，有好幾部小貨車去載貨，因為當天是星期六，無法向銀行查證被告交付的
        票有無問題，經過三天伊向被告要回貨物，就已經追不到了等語，被告於偵
        查中對於告訴人前開所稱之下貨方式並未反駁，然於本院審理中辯稱：後來
        伊找到出貨資料證明當天是在伊的倉庫下貨，隔天才出貨云云，嗣又改稱：
        三天後才出貨云云，是被告於同一次審理期日，對於最後一批貨究係隔天出
        貨或三天後出貨乙節，前後說詞反覆不一，且迄未提出出貨資料以實其說，
        甚至事後告訴人要求追回貨物時，被告亦拒絕提供貨物去向，倘被告確實遭
        人倒債，當不至於隱瞞債務人之資料，令自己與告訴人均求償無門，如此顯
        與事理不合，是被告事後所辯委無足採。
  （三）又彰化商業銀行（下稱彰化銀行）淡水分行於八十七年十二月二十三日以彰
        淡字第二四五０號函覆本院稱：「本行帳號00000000000000
        號、戶名張秋燕之帳戶，於八十六年六月十八日開戶，於八十六年十月三十
        一日拒絕往來。」等語，該行新莊分行於八十七年十二月十一日以彰莊字第
        二八九四號函覆本院稱：「本行戶名黃紫玉、帳號0000000000號
        帳戶，於八十六年十二月二日開戶，在本行無退票，但於八十七年二月六日
        經台灣地區各縣市票據交換所公告列為拒絕往來戶。」等語，並有拒絕往來
        明細資料各一份在卷可稽，可見被告均係於上開帳戶開戶後隔月（八十六年
        七月間、八十七年一月間），即將支票背書交付予告訴人，其中發票人為張
        秋燕之支票於發票日即八十六年十一月三日當天經提示退票，發票人為黃紫
        玉之支票則分別於發票日即八十七年二月十日及二月十八日當天經提示退票
        ，該三紙支票之發票日期均在成為拒絕往來戶以後，申言之，被告均係於開
        戶隔月將支票背書交付予告訴人，且均非即期支票，票載發票日（即提示日
        ）亦均在支票成為拒絕往來之後，又發票人名義不同，致告訴人信賴張秋燕
        所簽發之支票退票後，黃紫玉所簽發之支票當不至於退票，因而收受支票並
        交付貨物，然待屆期提示卻又未能兌現，是上開三紙支票均於開戶後數月即
        成為拒絕往來戶，致告訴人提示付款時未能兌現，未免過於巧合，顯見被告
        係以不同發票人名義簽發之支票取信於告訴人，致告訴人陷於錯誤因而陸續
        交付財物後，再拒絕付款，此外，被告名下所有坐落台南縣白河鎮○○○段
        一五二四號之土地（持分十分之三），公告現值約為三百八十二萬元，如依
        被告持分十分之三計算僅約一百十四萬餘元，惟被告已於八十一年間設定第
        一、二順位最高限額合計三百萬元之抵押權予其他債權人之事實，有土地登
        記謄本一份可查，足見被告並無相當資力，然其竟於八十六、七年間陸續向
        告訴人訂貨高達二百餘萬元，且復無法證明有何償債能力之情況下，即將支
        票背書交付予告訴人，並僅償還其中貨款二十八萬元以取信告訴人，致告訴
     人陷於錯誤因而交付貨物，被告主觀上仍具詐欺取財之故意甚明。
  （四）綜上各項證據資料以觀，足認被告主觀上確有詐欺取財之故意，客觀上亦致
        使告訴人陷於錯誤因而陸續交付貨物，本件事證明確，被告犯行洵堪認定。
二、核被告所為，係犯刑法第三百三十九條第一項之詐欺取財罪。其先後多次犯行，
    時間緊接，所犯構成要件相同，顯係基於概括犯意為之，為連續犯，依刑法第五
    十六條規定，以一罪論，並加重其刑。爰審酌被告屢經本院多次傳訊均未到場，
    嗣因通緝到案，期間長達四年餘，嚴重影響審判程序之進行，且事後矢口否認犯
    行，犯後態度不佳，又迄未與告訴人和解，自屬可議等一切情狀，量處如主文所
    示之刑，以資懲儆。至公訴人雖具體求刑有期徒刑三年，被告亦否認犯罪，然被
    告究非詐取鉅款之人，所詐取之金額為一百八十餘萬元，尚不宜量處有期徒刑三
    年，併予敘明。
據上論斷，應依刑事訴訟法第二百九十九條第一項前段、刑法第五十六條、第三百三
十九條第一項，罰金罰鍰提高標準條例第一條前段，判決如主文。
本案經檢察官甲○○到庭執行職務。
中      華      民      國      九十二    年    十二    月    二十六    日
                         臺灣高雄地方法院刑事第十二庭
                                      審判長法官  張世賢
                                            法官  王啟明
                                            法官  鍾素鳳
右正本證明與原本無異。
如不服本判決，應於判決送達後十日內，向本院提出上訴狀。
                                          書記官  陳瓊芳
中      華      民      國      九十二    年    十二    月    二十六    日
附錄本案論罪科刑法條全文：
中華民國刑法第三百三十九條第一項：
意圖為自己或第三人不法之所有，以詐術使人將本人或第三人之物交付者
，處五年以下有期徒刑、拘役或科或併科一千元以下罰金。


司法院資訊處製作；財團法人民間司法改革基金會備份。
